臺灣彰化地方法院刑事判決　　　　　　 95年度交訴緝字第4號
公　訴　人　臺灣彰化地方法院檢察署檢察官
被　　　告　辛○○
上列被告因過失致死案件，經檢察官提起公訴（九十四年度偵字
第六八五七、六八五八號），於本院準備程序中，被告就被訴事
實為有罪之陳述，經本院裁定由受命法官獨任進行簡式審判程序
審理，判決如下：
    主    文
辛○○從事業務之人，因業務上之過失致人於死，處有期徒刑壹
年。
    事    實
一、辛○○受僱於石仟物流有限公司擔任大貨車駕駛，負責貨物
    之運送，為從事業務之人。其於民國九十四年五月十四日十
    七時三十分許，駕駛車牌號碼ＧＱ－九九一號（起訴書誤載
    為ＣＱ－九九一號）營業大貨車，由雲林縣斗六市出發北上
    ，遂沿國道三號高速公路由南往北方向行駛，於同日十八時
    二十分許，行經國道三號高速公路北上外側車道二０二公里
    又一百公尺處，原應注意汽車行進中駕駛人應注意車前狀況
    ，隨時採取必要安全措施，復已看見同向外側路肩停有由癸○○所駕駛之車牌號碼九Ｅ－六五五號拖吊車，車前並停有
    因故障待救援之車牌號碼０一二０－ＪＷ號自小客車（駕駛
    尤正秋，搭載尤陳麗蓉、壬○○、尤婷昭），而拖吊車旁護
    欄處並有人站立，且依當時情形，天候晴，路面乾燥、無缺
    陷、無障礙物，視距良好，並無不能注意之情事，竟疏未注
    意及此，為閃避前方正變換車道至外側車道之原行駛於中線
    車道之某不詳車號貨櫃車，一時操縱失當，致所駕駛之營業
    大貨車駛出邊線由後擦撞早已預見停置於外側路肩靜止中之
    九Ｅ－六五五號拖吊車，再撞及前方之０一二０－ＪＷ號自
    小客車，致使癸○○受有右側鎖骨閉鎖性骨折等傷害（所涉
    業務過失傷害部分，業經癸○○撤回告訴），０一二０－Ｊ
    Ｗ號自小客車上之駕駛尤正秋、乘客尤陳麗蓉則因頭胸腹挫
    壓傷，引起低容積性休克而當場死亡，另乘客壬○○受有臉
    開放性傷口、腹壁、胸壁挫傷、手指、膝、腿、足踝開放性
    傷口等傷害、尤婷昭受有臉開放性傷口、胸壁、腹壁挫傷、
    肱骨上端閉鎖性骨折、膝、腿、足踝、肘關節、前臂及腕開
    放性傷口等傷害。又辛○○於肇事後，雖在有偵查犯罪職權
    機關或公務員發覺其為犯人前，即向到場處理之國道公路警
    察局第七警察隊員警主動陳明其為肇事者，然於本院審理時
    無故逃匿，經本院於九十五年三月十四日發布通緝後，始於
    同年十二月三日緝獲到案，而無接受裁判之意。
二、案經被害人尤陳麗蓉之子丙○○、壬○○訴由國道公路警察
    局第七警察隊報請臺灣彰化地方法院檢察署檢察官相驗後自
    動檢舉，暨由尤婷昭、被害人尤正秋之子女乙○○、甲○○
    、己○○、被害人尤陳麗蓉之女庚○○、丁○○、尤秀鈴、
    戊○○等訴由臺灣彰化地方法院檢察署檢察官偵查起訴。
    理    由
一、訊據被告辛○○對其受僱於石仟物流有限公司擔任大貨車駕
    駛，負責貨物之運送，為從事業務之人，暨於上揭時、地過
    失肇事，使被害人尤正秋、尤陳麗蓉因而傷重死亡暨使告訴
    人壬○○、尤婷昭受傷等事實供承不諱，核與告訴人壬○○
    於警詢中指訴之情節相符，且經證人癸○○於偵查中結證明
    確，並有國道公路警察局第七警察隊道路交通事故調查報告
    表及現場圖、現場照片共三十三幀、國道公路警察局第七警
    察隊處理相驗案件初步調查報告暨報驗書、秀傳紀念醫院法
    醫參考病歷摘要、診斷證明書等附卷可稽。稽之前揭道路交
    通事故調查報告表、現場圖及現場照片所示，被告於肇事前
    乃沿國道三號高速公路外側車道由南往北方向行駛，至肇事
    地點時，被告駕駛之營業大貨車右前車頭先擦撞停置於外側
    路肩靜止中之九Ｅ－六五五號拖吊車，再撞及前方之０一二
    ０－ＪＷ號自小客車，現場並無煞車痕，另參酌被告於警、
    偵訊中暨本院審理時之供述，其坦承於肇事前遠遠即已發現
    上揭拖吊車停放於外側路肩，且該部拖吊車旁護欄處並有人
    站立等語，可知被告於肇事前為閃避前方正變換車道至外側
    車道之原行駛於中線車道之某不詳車號貨櫃車，一時操縱失
    當，將所駕駛之營業大貨車往右側路肩駛去，忽略外側路肩
    有人員、車輛之情狀，迨發現時，已不及閃避而釀禍，被告
    駕駛行為顯有疏失。再被害人尤正秋、尤陳麗蓉確因本件車
    禍死亡，亦經臺灣彰化地方法院檢察署檢察官督同檢驗員相
    驗無訛，製有驗斷書、勘驗筆錄、相驗屍體證明書等件在卷
    足憑；而告訴人壬○○、尤婷昭因而受傷之事實，亦有秀傳
    醫院診斷證明書可據。按汽車行駛時，駕駛人應注意車前狀
    況，並隨時採取必要之安全措施，道路交通安全規則第九十
    四條第三項定有明文，被告為領有駕駛執照之駕駛人，理應
    注意上開規定。又依卷附之道路交通事故調查報告表，本件
    車禍發生當時天候晴，路面乾燥、無缺陷、無障礙物，視距
    良好，是依當時之客觀情形，並無不能注意之情事，被告竟
    疏未注意，以致肇事，其有違上開道路交通安全規則之規定
    甚明，被告自難辭過失之責任。而被害人尤正秋、尤陳麗蓉
    及告訴人壬○○、尤婷昭確因本件車禍死亡及受傷，已詳述
    如前，則被告之過失犯行與被害人之死亡、告訴人之受傷間
    ，顯有相當因果關係。且查，本件經送臺灣省彰化縣區車輛
    行車事故鑑定委員會鑑定，亦認係被告操控不當為肇事原因
    ，有該會九十四年七月二十二日函送之鑑定意見書一件在卷
    可佐，從而本件事證已明，被告過失犯行堪以認定。
二、核被告所為，係犯刑法第二百七十六條第二項之業務過失致
    人於死罪及同法第二百八十四條第二項前段之業務過失傷害
    罪。被告以一過失行為，同時造成被害人尤正秋、尤陳麗蓉
    死亡暨使告訴人壬○○、尤婷昭受傷，為想像競合犯，應從
    一重論以刑法第二百七十六條第二項之業務過失致人於死罪
    處斷。又被告於肇事後，雖在有偵查犯罪職權機關或公務員
    發覺其為犯人前，即向到場處理之國道公路警察局第七警察
    隊員警主動陳明其為肇事者，然於本院審理中，被告因無故
    逃匿，經本院於九十五年三月十四日發布通緝後，於同年十
    二月三日始緝獲到案，有本院通緝書暨撤銷通緝書等在卷可
    查，被告在本院審理時既曾逃匿，即無接受裁判之意思，核
　　與刑法自首之要件不合，即無從依自首規定減輕其刑，附此
  　敘明。爰審酌被告尚無不良素行（此有臺灣高等法院被告前
    案紀錄表可按）、犯後態度、過失程度及其肇事後迄未與告
    訴人及被害人家屬達成民事和解（於被告通緝期間，僅曾由
    車號ＧＱ－九九一號營業大貨車所屬公司與告訴人及被害人
    家屬成立民事和解）等一切情狀，量處如主文所示之刑，以
    示懲儆。
三、公訴意旨另以：被告過失行為，並使告訴人癸○○受有右側
    鎖骨閉鎖性骨折等傷害，此部分犯行並涉刑法第二百八十四
    條第二項前段之業務過失傷害罪嫌等語。按告訴乃論之罪，
　　告訴人於第一審辯論終結前，得撤回其告訴；又告訴經撤回
  　者，應諭知不受理之判決，刑事訴訟法第二百三十八條第一
    項、第三百零三條第三款分別定有明文。查本件告訴人癸○○告訴被告業務過失傷害部分，依刑法第二百八十七條前段
    規定，須告訴乃論。茲據告訴人癸○○於九十五年十二月十
    三日具狀撤回其告訴，依前揭規定，此部分原應為不受理之
    諭知，惟因公訴人認此部分與前揭論罪科刑部分具想像競合
    犯之裁判上一罪關係，爰不另為不受理之判決。
據上論斷，應依刑事訴訟法第二百七十三條之一第一項、第二百
九十九條第一項前段，刑法第二百七十六條第二項、第二百八十
四條第二項第前段、第五十五條，刑法施行法第一條之一，判決
如主文。
本案經檢察官陳茂亭到庭執行職務。
中　　華　　民　　國　　96　　年　　1 　　月　　8 　　日
                  　　      　交通法庭
                  　　　　　　　法  官  王義閔
以上正本證明與原本無異。
如不服本判決，應於判決送達後10日內，向本院提出上訴狀（須
附繕本）。
中　　華　　民　　國　　96　　年　　1　　月　　 11　　日
                                書記官  洪年慶
中華民國刑法第276條
（過失致死罪）因過失致人於死者，處2年以下有期徒刑、拘役
或2千元以下罰金。
從事業務之人，因業務上之過失犯前項之罪者，處5年以下有期
徒刑或拘役，得併科3千元以下罰金。
中華民國刑法第284條
（過失傷害罪）因過失傷害人者，處6月以下有期徒刑、拘役或5
百元以下罰金，致重傷者，處1年以下有期徒刑、拘役或5百元以
下罰金。
從事業務之人，因業務上之過失傷害人者，處1年以下有期徒刑
、拘役或
 1千元以下罰金，致重傷者，處3年以下有期徒刑、拘役或2千元
以下罰金。
